臺灣高等法院民事判決　　　　　　　 93年度上更(一)字第116號
上　 訴　 人　　甲○○（原名：游兆吟）
訴 訟 代理人　　李秋銘律師
複 代 理　人　　黃金亮律師
受告知訴訟人　　明台產物保險股份有限公司
法 定 代理人　　林博正
訴 訟 代理人　　陳立信
被　上 訴 人　　乙○○
訴 訟 代理人　　簡萬鐘
　　　　　　　　張瑞釗律師
當事人間侵權行為損害賠償事件，上訴人對於中華民國91年2 月
18日臺灣宜蘭地方法院90年度重訴字第51號第一審判決提起上訴
，經最高法院第一次發回更審，本院於94年 3月15日言詞辯論終
結，判決如下：
    主      文
原判決除確定部分外，關於命上訴人給付超過新台幣壹佰玖拾伍
萬貳仟零陸拾柒元本息部分，及該部分假執行之宣告，暨關於上
訴部分訴訟費用之裁判均廢棄。
上開廢棄部分，被上訴人在第一審之訴及其假執行之聲請均駁回
。
其餘上訴駁回。
第一、二審及發回前第三審訴訟費用，關於上訴部分，由上訴人
負擔三分之二，餘由被上訴人負擔。
    事實及理由
一、被上訴人主張：上訴人於民國89年6月23日上午8時20分許，
    駕駛車牌號碼 T9-7028號自用小客車，沿宜蘭縣宜蘭市○○
    路 (台九線省道)由宜蘭往羅東方向行駛，途經該路340號上
    德加油站前之閃光黃燈號誌交岔路口時，本應注意汽車行車
    速度，依標誌之規定，無標誌者，在郊外道路時時速不得超
    過60公里，且行經表示「警告」之閃光黃燈號誌之交岔路口
    時，車輛應減速接近，又依其智識、能力並無不能注意之情
    形，竟疏未注意，仍以近時速80公里之速度超速前行，而與
    自對向車道轉入宜蘭縣政府，由訴外人即被上訴人之母潘芳
    子騎乘而搭載被上訴人之車牌號碼 PPL-198號重型機車發生
    對撞，被上訴人因而人車倒地，受有頭部外傷合併顱內出血
    、左小腿骨折等傷害，目前仍雙側肢體輕癱、語言表達有障
    礙、日常生活需仰賴他人照料，已完全喪失勞動能力，爰依
    侵權行為之法律關係，就其支出看護費用新台幣 (下同 )24
    萬8400元、減少勞動能力之損失1154萬9069元及精神上所受
    損害 320萬2531元等合計1500萬元之損失，求為命上訴人如
    數給付，並加付法定遲延利息之判決。原審判決上訴人應給
    付被上訴人618萬3435元 (其中看護費 10萬8900元、減少勞
    動能力損失577萬4535元、精神慰撫金30萬元 )及自90年6月
    19日 (即起訴狀繕本送達翌日) 起至清償日止，按年息百分
    之五計算之利息，而駁回被上訴人其餘之訴。上訴人不服，
    就其敗訴部分提起上訴，被上訴人則未聲明不服〈本院前審
    將原審判命上訴人給付金額超過看護費10萬8900元、減少勞
    動能力損失560萬7425及精神慰撫金30萬元，共計601萬6325
    元，及自90年 6月19日起算之法定遲延利息部分廢棄，駁回
    被上訴人該部分在第一審之訴，並駁回上訴人其餘之上訴後
    ，上訴人僅就本院前審駁回上訴人其餘上訴中減少勞動能力
    損失之 301萬6325元本息敗訴部分，提起第三審上訴，其餘
    命其給付 300萬元本息部分 (即看護費10萬8900元、精神慰
    撫金30萬元、減少勞動能力損失259萬1100元)，未據上訴人
    聲明不服，已告確定〉。被上訴人於本院答辯聲明：上訴駁
    回。
二、上訴人則以：本件事故發生時，被上訴人係由其母潘芳子以
    機車搭載，而潘芳子當時騎乘重機車行經閃光黃燈號誌交岔
    路口左彎時，未讓迎面直行之上訴人先行，致與上訴人駕駛
    之自用小客車撞及，其就本件事故之發生與有過失，伊自得
    主張過失相扺。又被上訴人之傷勢已逐漸復元，其任職於宜
    蘭縣政府是否因此而無法復職，尚未確定，且以現今醫藥之
    發達，被上訴人亦非不得痊癒，故被上訴人之勞動能力應僅
    減少而未達完全喪失之程度。再者，被上訴人目前尚未符合
    公務人員退休年限之規定，惟其因公傷殘命令退休，因而領
    取月退休金之百分之四十即每月 2萬1412元，此部分給與係
    為彌補其因公受傷所損失之勞動能力，自應從其請求減少勞
    動能力損失之金額中予以扣除。況且上訴人曾支付50萬元，
    被上訴人亦領取汽車強制責任保險給付 105萬元，該等給付
    係屬損害賠償金額之一部分，自應從被上訴人請求損害賠償
    之金額中扣除等語置辯。其於本院上訴聲明：(一)原判決關於
    命上訴人給付被上訴人減少勞動能力之損失 301萬6325元本
    息部分及該部分假執行之宣告均廢棄。(二)上開廢棄部分，被
    上訴人在第一審之訴及假執行之聲請均駁回。
三、本件經依民事訴訟法第463條準用同法第270之1第1項第 3款
    規定，整理並協議簡化爭點及不爭執點後，兩造同意僅就言
    詞辯論時所陳述之事實及主張之法律關係為論斷。查被上訴
    人主張上訴人於上開時、地駕駛車牌號碼 T9-7028號自用小
    客車，行經閃光黃燈號誌交岔路口時，疏未注意以近時速80
    公里之速度超速前行，而與自對向車道轉入宜蘭縣政府，由
    被上訴人之母潘芳子騎乘而搭載被上訴人之車牌號碼PPL-19
     8號重型機車發生對撞，潘芳子母女因而人車倒地，潘芳子
    傷重不治死亡，被上訴人受有頭部外傷合併顱內出血、左小
    腿骨折之傷害等情，為上訴人所不爭執，並有行政院國軍退
    除役官兵輔導委員會台北榮民總醫院住院診斷證明書 (下稱
    台北榮民總醫院 )、財團法人羅許基金會羅東博愛醫院 (下
    稱羅東博愛醫院) 診斷證明書影本三紙附卷可稽 (見原審90
    年宜調字第42號卷第28頁至31頁 )，而上訴人所犯刑事責任
    部分，經本院刑事庭從一重之過失致人於死罪，判處有期徒
    刑八月，緩刑三年確定，此有本院八十九年度交上易字第49
    6號判決書在卷可參 (見原審上開調解卷第7頁至10頁 )，堪
    信被上訴人此部分之主張為真正。惟上訴人否認被上訴人之
    傷勢已達完全喪失勞動能力之程度，並以前開情詞置辯，是
    本件應予審究之爭執點厥為：(一)被上訴人因本件車禍受傷所
    喪失之勞動能力為何？(二)被上訴人得請求減少勞動能力損失
    之賠償金額為何？茲析述如下：
  (一)被上訴人因本件車禍受傷所喪失之勞動能力為何：
    按因故意或過失不法侵害他人之權利者，負損害賠償責任；
    不法侵害他人之身體或健康者，對於被害人因此喪失或減少
    勞動能力或增加生活上之需要時，應負損害賠償責任，民法
    第184條第1項前段、第193條第1項分別定有明文。查被上訴
    人主張其因車禍導致中樞神經系統機能發生病變（腦傷引起
    ），引起截癱或偏癱，致終生不能從事任何工作，日常生活
    需人扶助，其所受之殘障等級為第二級，喪失勞動能力程度
    為百分之百，應認其已完全喪失勞動能力等語。上訴人則辯
    稱：被上訴人為身體健康之年輕女子，加上醫藥發達，經過
    治療後，被上訴人情況有可能較先前進步，故不能以其目前
    狀況而認為被上訴人終身喪失勞動能力程度為百分之百；且
    依「勞工保險殘廢給付標準表」及「各殘廢等級喪失或減少
    勞動能力比率表」之記載，亦不能認定被上訴人仍屬完全喪
    失勞動能力之狀態等語。經查：
  1.被上訴人於89年 6月23日因本件車禍受傷後，先送羅東博愛
    醫院，隨即於翌日轉送台北榮民總醫院住院治療至89年12月
    16日，再於同日轉入羅東博愛醫院繼續住院至90年 1月22日
    出院，其後復陸續在該院住院、出院至90年 7月14日止，並
    繼續在該院門診中等情，有被上訴人於羅東博愛醫院診療之
    病歷影本在卷足稽 (見本院卷(一)第51頁至88頁 )。關於被上
    訴人是否因本件車禍致完全喪失勞動能力乙節，經原審向台
    北榮民總醫院函詢結果，據該院函復稱：「病患乙○○於89
    年 6月24日因頭部外傷、左側脛、腓骨骨折，由羅東博愛醫
    院轉至本院，經腦部電腦斷層檢查，顯示大腦腫脹及腦室內
    出血，診斷為瀰漫性軸索受傷，臨床上呈現昏迷現象（昏迷
    指數E1V1M4共六分），經住入神經加護病房治療並手術清除
    左腳骨折傷口及氣管切開術，於89年 8月18日轉入普通病房
    ，該病患意識逐漸恢復（昏迷指數E4V7M6），於89年10月16
    日轉至復健科病房，因呈現四肢攣縮及肌肉無力，合併呼吸
    問題，而需使用氣管切開術，以輔助呼吸功能。該病患在本
    院住院期間，日常生活完全無法自理，需依賴他人看護」等
    語，此有台北榮民總醫院90年8月22日（90）北總行字第077
    29號函在卷可按（見原審卷第15頁），可知被上訴人於89年
    12月16日自台北榮民總醫院出院時，其傷勢並未復原，仍達
    日常生活完全無法自理之程度。
  2.又被上訴人自89年12月16日自台北榮民總醫院出院後，繼續
    在羅東博愛醫院住院治療，關於其傷勢恢復情形，經原審二
    次函詢羅東博愛醫院結果，據該醫院先後函覆稱：「主治醫
    師說明：病患目前有明顯認知功能障礙，大小便失禁，雙側
    肢體無力，肌力約四分，有明顯的協調功能障礙，左足踝有
    明顯關節攣縮，目前可用助行器站立，但仍無法行走，日常
    生活須他人照顧，日後有極可能日常生活須他人協助，但目
    前尚無法判定終身情況」、「主治醫師說明：病患目前狀況
    跟前述相同，依身體障害之狀態為神經障礙鑑定，一、中樞
    神經系統機能之病變（腦傷引起），引起偏癱，目前不能從
    事任何工作，日常生活須他人協助，日後極有可能為身體障
    礙第六項，但目前尚無法確定」等語，有羅東博愛醫院90年
    8月10日（90）羅博醫字第080065號及90年8月31日（90）羅
    博醫字第080210號函文之附件各一件在卷可佐（見原審卷第
    17頁、第21頁）。嗣被上訴人仍繼續在該醫院門診治療，本
    院為查明被上訴人可復原至何種程度，及其傷勢是否已達完
    全喪失勞動能力之程度，再度函詢羅東博愛醫院，據該院主
    治醫師說明：「病患目前狀況應屬神經障礙第五項，殘廢等
    級"一"，中樞神經系統機能遺存極度障礙，終身不能從事任
    何工作，常須醫療護理或專人周密照顧者」等語，亦有羅東
    博愛醫院93年8月25日（93）羅博醫字第 080191號函檢附之
    醫師說明表及病例影本各一份在卷足憑（見本院卷第50頁至
    88頁），可見被上訴人經過長達四年之診治，情況並無顯著
    改善，並經醫師判定其終身不能從事任何工作。而依「勞工
    保險殘廢給付標準表」之記載，神經障害第五項屬殘廢等級
    第一級，對照「各殘廢等級喪失或減少勞動能力比率表」之
    記載，殘廢等級第一級之喪失勞動能力為百分之一百，此有
    各該附表附卷足參（見原審卷第49頁至50頁）；且被上訴人
    經鑑定屬多重、重度障礙，因而領有中華民國身心障礙手冊
    之事實，亦有該手冊影本在卷可證（見原審上開調解卷第32
    頁），是被上訴人主張其已完全喪失勞動能力，並非無據。
  3.上訴人雖辯稱：被上訴人是否終身喪失勞動能力，應依被上
    訴人之身體健康狀態、工作性質及其具備如何專門技術、與
    受傷後對工作操作能力有如何之影響加以斟酌，不能僅依上
    開羅東博愛醫院93年 8月25日之醫師說明而認定云云。惟查
    ：上訴人曾具狀表示其對於羅東博愛醫院93年 8月25日函復
    本院關於被上訴人診療病情之醫師說明表相關內容，並無意
    見，此有陳報狀一紙在卷足佐（見本院卷(一)第134頁 ），堪
    認上開函文所附醫師說明表內關於被上訴人病情之內容為真
    正。而被上訴人於本件車禍發生前，原任職於宜蘭縣政府主
    計室，其自車禍受傷時起，即因不能工作而開始請公傷假至
    91年6月22日止，屆滿2年仍無法銷假上班，再自公傷假期滿
    翌日起，留職停薪2年 (即自91年6月23日至93年6月22日止)
    ，嗣因其腦部損傷嚴重，加上雙側肢體輕癱，無法行走，日
    常生活須他人照顧，並須定時接受復健治療，仍無法復職，
    宜蘭縣政府乃依公務人員退休法第5條第1項第2款、第7條規
    定，出具被上訴人無法從事本職，亦無法擔任其他相當工作
    之證明，經報請銓敘部辦理被上訴人命令退休事宜，並經銓
    敘部於93年7月5日部退4字第 0932385844號函核定被上訴人
    於93年 6月23日退休生效等情，有宜蘭縣政府證明書、宜蘭
    縣政府93年8月13日府主2字第0930098335號函檢附銓敘部上
    開函文在卷可參（依序見本院卷(一)第110頁、第41頁至48頁)
    ，顯見就被上訴人原先從事之工作性質及所須具備之專門技
    術而言，被上訴人確實無法勝任，益徵被上訴人已達完全喪
    失勞動能力之程度，要屬無疑。上訴人空言否認被上訴人完
    全喪失勞動能力云云，洵無足採。
  (二)被上訴人得請求減少勞動能力損失之賠償金額為何：
  1.查被上訴人係65年 9月29日出生，中央大學畢業，經考試院
    高考及格，就職宜蘭縣政府主計室，於受傷時之基本薪資為
    每月 4萬3140元等情，有被上訴人提出之公務人員履歷表、
    任命令、銓敘部函、考試院考試及格證書、宜蘭縣政府員工
    薪餉通知單附卷足憑（見原審上開調解卷第23頁至27頁、原
    審卷證物袋），並為上訴人所不爭執（見本院前審卷第74頁
    ），自堪信為實在。又被上訴人自車禍受傷請公傷假起至91
    年6月22日止，公傷假期間仍支領全額俸給，惟自91年6月23
    日起至93年 6月22日之停職期間並未領取薪俸，嗣因停職期
    滿無法復職，經銓敘部依法核定於93年 6月23日命令退休生
    效，目前每月領取月退休金 2萬1412元等情，有宜蘭縣政府
    93年8月13日府主2字第0930098335號、93年10月 2日府人給
    字第0930122470號函文各一件附卷供參（依序見本院卷(一)第
    41頁、第124頁），則被上訴人請求自其停職之日即91年6月
    23 日起至公務人員命令退休年齡65歲（公務人員退休法第5
    條第1項第1款）之日止，共39年 3月餘，而僅以39年計算其
    喪失勞動能力之年數（見本院前審卷第75頁），即屬有據，
    應予准許。準此，以霍夫曼式計算法扣除依法定利率計算之
    中間利息，計算被上訴人喪失勞動能力之損害金額為1118萬
    6333元〈計算式：43140×259.00000000（此為應受給付39
    年之霍夫曼係數）＝00000000，小數點以下四捨五入〉。
  2.次按債務人之代理人或使用人，關於債務之履行有故意或過
    失時，債務人應與自己之故意或過失，負同一責任；損害之
    發生或擴大，被害人與有過失者，法院得減輕賠償金額或免
    除之，民法第224條前段及第217條第 1項分別定有明文。又
    「駕駛機車有過失致坐於後座之人被他人駕駛之車撞死者，
    後座之人係因藉駕駛人載送而擴大其活動範圍，駕駛人為之
    駕駛機車，應認係後座之人之使用人，原審類推適用民法第
    224條規定依同法第217條第 1項規定，減輕被上訴人之賠償
    金額，並無不合法」，亦有最高法院74年度台上字第1170號
    判例要旨可資參照。查本件車禍之發生，係因上訴人駕駛自
    用小客車，行經閃光黃燈號誌交岔路口時，疏未注意減速，
    反而以近時速80公里之速度超速前行，適對向車道由被上訴
    人之母潘芳子騎乘而負載被上訴人之機車，行經上開閃光黃
    燈號誌交岔路口左轉時，亦疏未讓直行車先行，貿然左轉，
    致上訴人煞車不及而發生碰撞。是上訴人駕車行經閃光黃燈
    號誌交岔路口超速行駛，與潘芳子騎車行經閃光黃燈號誌岔
    路口未讓直行車先行而貿然左轉，同為肇事原因，上訴人與
    潘芳子就本件車禍之發生均有過失甚明。台灣省基宜區車輛
    行車事故鑑定委員會鑑定結果，亦同此認定，此有該委員會
    89 年8月21日函文檢附基宜鑑字第890413號鑑定意見書附卷
    可稽 (見原審卷第35頁至36頁 )。而被上訴人係藉潘芳子載
    人之使用人，揆諸上開說明，被上訴人自應就潘芳子之過失
    與自己之過失負同一責任，是就上訴人因本件車禍而對被上
    訴人之不法侵害行為而言，應認被上訴人就系爭車禍之發生
    與有過失。本院審酌潘芳子與上訴人之上開過失情節，認其
    各應負百分之五十之過失責任，適用過失相抵之法則，應減
    輕上訴人賠償金額百分之五十。從而，依霍夫曼式計算法扣
    除依法定利率計算之中間利息後，被上訴人得請求上訴人一
    次賠償之喪失勞動能力損害金額為 559萬3167元（計算式：
    00000000×50％＝0000000，元以下四捨五入 ）。是被上訴
    人請求上訴人賠償關於其喪失勞動能力損失之金額，於此範
    圍之金額，為有理由，逾上開金額之請求，為無理由，不應
    准許。
  3.上訴人雖抗辯被上訴人受傷前之月薪 4萬3140元，僅係其於
    某一時期之現有收入，不足作為其減少勞動能力之價值云云
    。惟按身體或健康受侵害，而減少勞動能力者，其減少及殘
    存勞動能力之價值，應以其能力在通常情形下可能取得之收
    入為標準（最高法院61年度台上字第1987號判例要旨參照）
    。又「被害人因身體健康被侵害而喪失勞動能力所受之損害
    ，其金額應就被害人受侵害前之身體健康狀態、教育程度、
    專門技能、社會經驗等方面酌定之。」亦有同院63年度台上
    字第1394號判例要旨可資參照。查被上訴人為大學畢業，且
    經高等考試及格之人，於受傷前任職宜蘭縣政府主計室薦任
    課員，月薪 4萬3140元，已如前述，該等月薪為被上訴人之
    工作報酬，應認係其能力在通常情形下可能取得之收入；而
    被上訴人因本件車禍受傷完全喪失勞動能力，無法從事任何
    工作，則其請求以其受傷前之月薪 4萬3140元作為計算其減
    少勞動能力價值之基礎，尚與被上訴人之教育程度、專門技
    能相當，要與上開判例見解無違。更有甚者，公務人員依年
    資、考績進級銓敘、加薪，為眾所週知之事實，倘本件車禍
    未發生，以被上訴人之教育程度、專門技能等條件，其日後
    在通常情形下所能獲得之收入必較其受傷前為高，是上訴人
    抗辯不能以被上訴人受傷前之收入作為其減少勞動能力之價
    值云云，要無足取。
  4.再查，上訴人主張：被上訴人目前尚未符合公務人員退休年
    限之規定，本不得領取退休金，惟其因公傷殘而命令退休，
    因而領取月退休金之百分之四十，故其所領取月退休金之百
    分之四十，即在彌補其因公受傷所損失之勞動能力，因之被
    上訴人目前領取月退休金之金額，自應從所得請求減少勞動
    能力之金額中予以扣除等語。被上訴人則辯稱：退休金之領
    取與減少勞動能力之損失沒有關連；倘被上訴人沒有受傷，
    將來退休時，仍得領取退休金，故不能從其請求減少勞動能
    力之損失中扣除月退休金給付等語。經查：被上訴人身為公
    務人員，倘未因本件車禍受有損害，於其將來退休時本得領
    取退休金，不論以一次退休金或月退休金方式領取，均無不
    可；且被上訴人退休所得領取之退休金，係其本於公務人員
    身分工作多年所得之福利，此與被上訴人請求正常工作期間
    內喪失勞動能力之損害賠償，性質並不相同，自不能從被上
    訴人得請求減少勞動能力損害賠償之金額扣除其所受之退休
    金給付，而致嘉惠上訴人。是上訴人主張被上訴人所得請求
    減少勞動能力之金額應扣除其目前領取之月退休金云云，於
    法無據，顯不足採。
  5.末查，上訴人復主張：本件車禍發生之初，伊曾支付50萬元
    予被上訴人，由其父簡萬鐘代為受顉，嗣關於潘芳子死亡部
    分，潘芳子之配偶簡萬鐘對伊提起民事賠償請求，經判決結
    果，認定簡萬鐘得請求伊給付之金額，合計應為89萬3760元
    ，惟扣除第三人強制汽車責任險保險金 120萬元及預先給付
    之50萬元，已無賠償金額可資請求，因而駁回簡萬鐘之損害
    賠償請求，可知就潘芳子死亡部分，伊應賠償之金額經以第
    三人強制汽車責任險保險金 120萬元抵償即為已足，則伊原
    先預付給被上訴人之50萬元部分，即無須作為給付潘芳子死
    亡部分之損害賠償金，而應作為賠償本件被上訴人之用；且
    被上訴人因本件車禍曾領取汽車強制責任保險給付 105萬元
    ，上開二筆給付均應自被上訴人請求本件損害賠償之金額中
    扣除等語。被上訴人則以：上訴人給付之上開50萬元係約定
    用於賠償潘芳子死亡之損害，與被上訴人請求之本件賠償金
    額無涉，上訴人自不能主張扣除等語。經查：
    (1)上訴人於本件車禍發生之初曾給付簡萬鐘50萬元，並於簡
      萬鐘請求其賠償潘芳子死亡所致損害之訴訟中主張扣除之
      情，有上訴人提出本院90年度重訴字第23號判決書影本一
      件附卷足稽（見本院前審卷第26頁至30頁）；又依被上訴
      人提出由前五結鄉代表會主席林朝旺等人所出具之90年12
      月3日證明書記載：「甲方簡萬鐘及乙方（ 即上訴人游兆
      吟，由父親出面處理）．．．，多次協商調解，乙方父親
      同意理賠死亡之潘芳子一切費用新台幣300萬元整 ( 其中
      包括汽機車強制責任險120萬元整及乙方先付理賠金 50萬
      元整，．．．)，乙○○俟清醒後再詳談賠償事宜等語（
      見本院前審卷第46頁至49頁），而上訴人對此證明書之真
      正並不爭執，堪信為真實。則依上開記載，顯見上訴人給
      付上開50萬元係約定用於潘芳子因本件車禍死亡之賠償之
      用，上訴人自不能主張於被上訴人請求本件損害賠償金額
      中扣除該等50萬元。
    (2)次按保險人依強制汽車責任保險法規定給付之保險金，視
      為加害人或被保險人損害賠償金額之一部分，加害人或被
      保險人受賠償請求時，得扣除之，強制汽車責任保險法第
      30條定有明文。查被上訴人於本件車禍發生後，已向投保
      強制汽車責任險之保險人申請強制責任險理賠 105萬元之
      情，業經受告知訴訟人明台產物保險股份有限公司代理人
      陳立信到庭證述明確 (見本院卷(二)第19頁 )，並為被上訴
      人所不爭執，堪信為實在。依上開說明，此等保險金為上
      訴人損害賠償金額之一部分，上訴人主張此部分金額應自
      被上訴人所得請求其損害賠償之金額中扣除，洵屬有據。
      從而，被上訴人關於其喪失勞動能力損害部分，所得請求
      上訴人賠償之金額應為454萬3167元（計算式：0000000-0
      000000=0000000 ），其中259萬1100元部分，經本院前審
      判命上訴人給付後，上訴人並未上訴而告確定，是被上訴
      人就其喪失勞動能力之損害，除上開確定部分外，得主張
      上訴人給付之賠償金額應為195萬2067元。
四、綜上所述，被上訴人本於侵權行為之法律關係，請求上訴人
    給付除確定部分外之減少勞動能力損失 195萬2067元及自起
    訴狀繕本送達翌日即90年 6月19日起至清償日止，按年息百
    分之五計算之利息，為有理由，應予准許；逾此部分之請求
    ，為無理由，應予駁回。原審就超過上開應予准許部分，為
    上訴人敗訴之判決，並為假執行之宣告，自有未洽，上訴意
    旨指摘原判決此部分不當，求予廢棄改判，為有理由，爰由
    本院將原判決此部分廢棄，改判如主文第二項所示。至於上
    開應予准許部分，原審判命上訴人給付，並為假執行之宣告
    ，核無違誤，上訴意旨仍執陳詞，指摘原判決此部分不當，
    求予廢棄改判，為無理由，應駁回其上訴。
五、本件為判決基礎之事證已臻明確，本院經逐一斟酌兩造歷審
    所提其餘攻擊、防禦方法，均與前開論斷結果無礙，爰不再
    一一論述，併此敘明。
六、據上論結，本件上訴為一部有理由，一部無理由，依民事訴
    訟法第449條第1項、第450條、第79條但書，判決如主文。
中　　華　　民　　國　　94　　年　　3　　月　　29 　　日
　　　　　　　　　民事第十一庭　審判長法　官  阮富枝
　　　　　　　　　　　　　　　        法　官  林麗玲
　　　　　　　　　　　　　　　        法　官  吳麗惠
正本係照原本作成。
上訴人如不服本判決，應於收受送達後二十日內向本院提出上訴
書狀，其未表明上訴理由者，應於提出上訴後二十日內向本院補
提理由書狀（均須按他造當事人之人數附繕本）上訴時應提出委
任律師或具有律師資格之人之委任狀；委任有律師資格者，另應
附具律師資格證書及釋明委任人與受任人有民事訴訟法第四百六
十六條之一第一項但書或第二項（詳附註）所定關係之釋明文書
影本。
中　　華　　民　　國　　94　　年　　3 　　月　　30　　日
　　　　　　　　　　　　　　　　　　　書記官  陶美玲
附註：
民事訴訟法第四百六十六條之一（第一項、第二項）：
對於第二審判決上訴，上訴人應委任律師為訴訟代理人。但上訴
人或其他法定代理人具有律師資格者，不在此限。
上訴人之配偶、三親等內之血親、二親等內之姻親，或上訴人為
法人、中央或地方機關時，其所屬專任人員具有律師資格並經法
院認為適當者，亦得為第三審訴訟代理人。
